【裁判字號】    98,交上訴,77
【裁判日期】    980616
【裁判案由】    過失致死
【裁判全文】
臺灣高等法院刑事判決                98年度交上訴字第77號
    上  訴  人  臺灣板橋地方法院檢察署檢察官
    被      告  甲○○
上列上訴人因過失致死案件，不服臺灣板橋地方法院98年度交訴
字第24號，中華民國98年5月5日第一審判決（起訴案號：臺灣板
橋地方法院檢察署98年度偵字第650、1632號），提起上訴， 本
院判決如下：
    主  文
上訴駁回。
    理  由
一、依刑事訴訟法第350條、第361條、第362條、第367條規定，
    不服地方法院之第一審判決而上訴者，須提出上訴書狀，並
    應敘明具體理由，為上訴必備之程式；其所提出之書狀未敘
    述上訴理由，或僅曾以言詞陳述上訴理由者，均應於上述期
    間屆滿後20日內補提理由書於第一審法院。第一審法院經形
    式審查，認逾期未補提上訴理由者，應定期間先命補正；逾
    期未補正者，為上訴不合法律上之程式，應以裁定駁回。倘
    已提出上訴理由，但所提非屬具體理由者，則由第二審法院
    以上訴不合法律上之程式，判決駁回。而所謂具體理由，必
    係依據卷內既有訴訟資料或提出新事證，指摘或表明第一審
    判決有何採證認事、用法或量刑等足以影響判決本旨之不當
    或違法，而構成應予撤銷之具體事由，始克當之（例如：依
    憑證據法則具體指出所採證據何以不具證據能力，或依憑卷
    證資料，明確指出所為證據證明力之判斷如何違背經驗、論
    理法則）；倘僅泛言原判決認定事實錯誤、違背法令、量刑
    失之過重過輕微，而未依上揭意旨指出具體事由，或形式上
    雖已指出具體事由，然該事由縱使屬實，亦不足以認為原判
    決有何不當或違法者（例如：對不具有調查必要性之證據，
    法院未依聲請調查亦未說明理由，或援用證據不當，但除去
    該證據仍應為同一事實之認定），皆難謂係具體理由，俾與
    第二審上訴制度旨在請求第二審法院撤銷、變更第一審不當
    或違法之判決，以實現個案救濟之立法目的相契合，並節制
    濫行上訴（最高法院97年度台上字第892號判決參照）。 又
    第二審法院認為上訴書狀未敘述理由， 依刑事訴訟法第367
    條但書規定，始應定期間命其補正。如認上訴書狀已敘述理
    由，但其理由非屬具體，其所為上訴，即不符上訴之法定要
    件，自得逕行判決駁回，無定期命補正問題（最高法院97年
    度台上字第3599號判決參照）。
二、本件原審經審理結果，認為被告甲○○以駕駛營業用小客車
    載客為業，係從事業務之人，於民國97年12月12日上午9 時
    許，駕駛車牌號碼2D-872號營業用小客車，沿臺北縣板橋市
    ○○路○段，依速限遵行於快車道往臺北市方向行駛，途經
    臺北縣板橋市○○路○段318號前時，本應注意車輛行駛時，
    駕駛人應注意車前狀況，並隨時採取必要之安全措施，而依
    當時天候晴、日間自然光線，路面乾燥，道路為無缺陷之柏
    油路面，並無障礙物，視距良好等情形，並無不能注意之情
    事，適有行人王崇羲不依規定，擅自徒步進入快車道，甲○
    ○因疏未注意車前狀況，避煞不及，左前車頭乃撞及王崇羲
    ，致王崇羲當場倒地，受有頭部外傷、外傷性顱內出血等傷
    害，經送醫急救後，仍於同年月19日下午6時1分許因心肺衰
    竭、中樞衰竭、頭部外傷、外傷性顱內出血而死亡。甲○○
    於肇事後，在犯罪未被發覺前，即當場向前來處理道路交通
    事故之臺北縣警察局海山分局員警自承肇事而接受裁判之事
    實。被告固不否認其係計程車司機，為從事駕駛業務之人，
    曾於上揭時地與被害人王崇羲發生車禍，致被害人死亡之事
    實，惟矢口否認有何過失致死犯行，惟辯稱：被害人係在路
    中間賣玉蘭花，當時是綠燈，伊車子剛起步，車速大約時速
    20至30公里，被害人忽然衝出來，伊看到的時候被害人已在
    車前，伊煞車也來不及，所以左前車頭就撞上被害人，當時
    伊並無偏轉之閃避駕駛動作，碰撞之後，被害人的身體有經
    過伊的汽車的左前葉子板及引擎蓋位置，再從伊左側照後鏡
    的位置翻落地面，在翻落同時將伊的左側照後鏡壓斷，碰撞
    當時伊立即採煞車，因為車速不快，所以車子很快停下來，
    被害人就倒在伊車子駕駛座車門左側約半公尺距離處，伊並
    無過失云云。惟查：（一）被告上揭犯行，有臺北縣政府警
    察局海山分局交通分隊Ａ２類道路交通事故調查報告表、道
    路交通事故現場圖、道路交通事故調查報告表 (一)、(二)
    各1 件、現場暨車損照片共20張、臺北縣政府警察局道路交
    通事故肇事人自首情形記錄表乙紙、海山分局轄內王崇羲車
    禍案現場勘查報告等附卷可資佐證。而被害人因本件交通事
    故受有頭部外傷、外傷性顱內出血等傷害，經送醫急救，仍
    因頭部外傷、外傷性顱內出血、心肺衰竭、中樞衰竭不治死
    亡，此有臺北縣立醫院97年12月19日診斷證明書乙紙在卷，
    並經臺灣板橋地方法院檢察署檢察官督同檢驗員相驗屬實，
    有相驗屍體證明書、檢驗報告書及勘驗筆錄、相驗照片14幀
    在卷可資佐證，堪認被害人死亡與本案車禍間具有因果關係
    。
    （二）依卷附上開現場圖、現場暨車損照片及海山分局轄內
    王崇羲車禍案現場勘察報告所示，被告駕駛之車號2D-872號
    營業用小客車於肇事後停放位置於台北縣板橋市○○路○段
    318 號前由土城往台北方向，第一車道與第二車道分隔線上
    ，車身、輪胎方向為正向，左前車頭有擦抹痕、凹陷痕，左
    後照鏡折合處並有由上向下施力造成之斷裂痕跡，此外未發
    現煞車痕、刮地痕、血跡或生物痕跡等跡證，經海山分局勘
    查人員綜合上揭跡證研判本案車禍撞擊力不大，係2D-872號
    營業用小客車左前車頭撞擊被害人，被害人彈至引擎蓋並撞
    擊駕駛座車窗前框，掉落時撞擊左後照後鏡之可能性居大，
    與上開檢驗報告書所載被害人係受頭部鈍性傷，並無其他外
    傷乙節參互以觀，顯示被害人遭到被告汽車撞擊時承受之動
    能應非甚大，因此未造成肢體外傷，堪認被告前揭所述車禍
    發生時係保持直行，車速不快、撞擊被害人位置、過程及被
    害人倒地位置等情節互核大致相符，被告此部分陳述應堪採
    信。是本案雖欠缺被害人方面之證詞及當場目擊車禍發生經
    過之證人，仍得依被告前揭供述情節及上開客觀跡證據以判
    斷肇事責任。（三）被告固一再強調係因被害人忽然出現在
    伊車前，伊煞車不及始撞擊被害人云云，然按汽車行駛時，
    駕駛人應注意車前狀況，並隨時採取必要之安全措施，道路
    交通安全規則第94條第3 項定有明文，被告駕駛營業用小客
    車本應注意上述道路交通安全規則之規定。且依附卷之交通
    事故調查報告表 (一) 所載，本件事故發生時當時天候晴、
    日間自然光線，路面乾燥，道路為無缺陷之柏油路面，並無
    障礙物，視距良好等情，當無不能注意之情事。依被告所述
    車禍發生前，其在直行間，前方有一輛九人座廂型車，廂型
    車過去，其就發現被害人在其車頭前面，其並無閃避、偏轉
    的動作，就撞到被害人，除廂型車外，其前方並無其他視線
    障礙，其車輛與廂型車間距離約2 公尺左右，其左方並無其
    他車輛行駛等情（98年3月20日準備程序筆錄、98年4月14日
    審判筆錄），參以上揭道路交通事故調查報告表所附現場圖
    所示，被告車輛最後停止位置，距路中央分隔島有2.7 公尺
    距離，被害人若係自路中央分隔島出發，以最短距離之直線
    移動至本案車禍撞擊位置，即需於被告車頭前方路面橫向移
    動2.7 公尺，依被害人為民國24年出生，於車禍時年已73歲
    ，於遭到未造成肢體外傷之非劇烈碰撞下，即因頭部受傷而
    過世，顯已年邁體衰，行動應難迅速，再以被告陳稱車禍發
    生後，被害人猶一度拒絕就醫，表示要繼續賣玉蘭花，係經
    醫護人員硬拉上救護車乙節（同前準備程序筆錄），亦未顯
    示被害人有刻意自戕而臨時衝至被告車前之情狀，堪認被害
    人於車道上行動時，並無特別敏捷而難發現形跡之情形，縱
    令被害人體力遠逾常人，亦不顧自身安危，於瞬間以時速10
    公里（秒速約為2.7 公尺）之速度跨越第一車道，到達撞擊
    地點亦仍需費時1 秒。被告自稱當時伊左側（按即第一車道
    ）無其他車輛行駛，而被害人顯已順利通過第一車道，未受
    其他車輛阻礙之狀況下，被告於慢速前進之際，對於發生於
    車前之被害人移動過程自得察覺；又若被害人原處於被告行
    進方向前方之車道上，顯未遭到其他車輛撞擊，而被告自稱
    前方除一廂型車外，並無其他視線障礙，當可察覺廂型車遮
    蔽部分外之車前狀況，是被害人位置若非在廂型車前方，無
    論係自路旁人行道出發，遠道穿過車陣移動至路中，或係原
    即在車道上，被告仍可察覺；被害人若立於該廂型車前方，
    該廂型車自需進行閃避之動作始得通過，被告竟稱不知廂型
    車當時有無閃避被害人之情形（同前審判筆錄），顯然仍未
    注意其車前該廂型車之動向。從而，被害人顯然並非憑空出
    現於第二車道，本案雖難以認定被害人原處位置，然無論被
    害人係因何種狀況遭到被告撞擊，被告均應可直接觀察被害
    人已在車道上，或由前方車輛之動向而察覺被害人存在，被
    告竟稱至被害人出現於車前始能察覺，因而避、煞不及，其
    有未注意車前狀況之過失，已屬灼然。故被告前揭辯解，無
    從建立合理懷疑而推翻前揭積極證據，無從採信，而被害人
    之死亡與被告之過失行為間有因果關係，因認被告犯行明確
    ，論上訴人以過失致死罪，量處有期徒刑2 月，並諭知易科
    罰金之折算標準。已詳敘其認定被告犯罪事實之證據及理由
    ，於法尚無不合。公訴人執告訴人請求上訴意旨略稱：被告
    未與告訴人達成和解，原審於量刑時審酌被告自陳犯後曾盡
    力協助處理保險理賠事宜而補償被害人之犯後態度，但無證
    據證明，原審僅量處有期徒刑2 月，實屬過輕，請求撤銷改
    判，從重量處云云。惟查：量刑之輕重，係屬事實審法院得
    依職權自由裁量之事項，茍於量刑時，已依行為人之責任為
    基礎，並斟酌刑法第57條各款所列情狀，而未逾越法定範圍
    ，又未濫用其職權，即不得遽指為違法。本件原判決於量刑
    時，已依上揭規定，審酌被告為資深駕駛，因駕車輕忽，造
    成無可回復之人命損失，犯後否認過失責任，未見確實悔意
    ，應予非難，兼衡本案被告應係駕駛中一時疏忽而肇事，過
    失情節尚屬輕微，自陳犯後曾盡力協助處理保險理賠等事宜
    而補償被害人，惟終因賠償金額之爭議而未能達成和解之犯
    後態度，及其並無前科之素行等一切情狀，予以綜合考量，
    而量處有期徒刑2 月，既已依刑法第57條各款之規定予以審
    酌，且未逾越法定刑度，亦未濫用自由裁量之權限。上訴意
    旨猶以原審已審酌事宜，指摘原判決量刑過輕，揆諸上開說
    明，自難謂上訴人已敘明具體理由，其所為上訴不合法定要
    件，爰不經言詞辯論，逕以判決駁回。
據上論斷，應依刑事訴訟法第367條、第372，判決如主文。
中    華    民    國    98    年    6    月    16     日
            刑事第四庭    審判長法  官  陳筱珮
                                法  官  鄭水銓
                                法  官  周煙平
以上正本證明與原本無異。
如不服本判決，應於收受送達後10日內向本院提出上訴書狀，其
未敘述上訴之理由者並得於提起上訴後10日內向本院補提理由書
（均須按他造當事人之人數附繕本）「切勿逕送上級法院」。
                                書記官  陳秋雄
中    華    民    國    98    年    6     月    17    日


司法院資訊處製作；財團法人民間司法改革基金會備份。
